【裁判字號】    97,抗,1396
【裁判日期】    970829
【裁判案由】    強制執行
【裁判全文】
臺灣高等法院民事裁定                  97年度抗字第1396號
抗  告  人  丁○○
上列抗告人因與相對人丙○○○等間強制執行事件，對於中華民
國97年7月23日臺灣板橋地方法院97年度執字第56722號所為裁定
提起抗告，本院裁定如左：
      主  文
抗告駁回。
抗告程序費用由抗告人負擔。
      理  由
一、本件抗告意旨略以：抗告人持原法院96年度訴字第1196號民
    事判決及確定證明書正本，向台北縣三重地政事務所及北區
    國稅局三重稽徵所代相對人等辦理童啟財之繼承登記時，北
    區國稅局三重稽徵所卻依「國稅局查核手冊」第(四)點規定，
    要求抗告人必須提出民事執行處函准由抗告人代位申報函始
    准代辦本件繼承登記。抗告人不得已向原法院聲請強制執行
    卻遭駁回，致無所適從，為此提起抗告，請求撤銷原裁定等
    語。
二、按命債務人為一定之意思表示之判決確定或其他與確定判決
    有同一效力之執行名義成立者，視為自其確定或成立時，債
    務人已為意思表示，強制執行法第130條第1項定有明文。又
    債權人既持有判令債務人應辦理所有權移轉登記之確定判決
    ，原得依強制執行法第130之規定單獨向地政機關申請辦理
    登記，此觀土地登記規則第27條第4款之規定自明。執行法
    院對此確定判決，並無開始強制執行程式之必要（最高法院
    49年台上字第1225號判例要旨參照）。
三、經查：
  (一)原法院96年度訴字第1196號民事確定判決係命相對人丙○
      ○○、乙○○、戊○○、己○○、甲○○就坐落台北縣三
      重市○○段第968地號土地（下稱系爭土地）辦理繼承登
      記後，將系爭土地之所有權移轉登記與抗告人（見原審卷
      頁18）。依上開說明，於上開判決確定時，應視為相對人
      等已向地政機關為申請繼承登記及移轉登記之意思表示，
      抗告人依土地登記規則第27條第4款規定，自得本於該確
      定判決單獨申請辦理，並無開始強制執行程序之必要。
  (二)又未繼承登記不動產辦理強制執行聯繫辦法第1條規定：
      「未辦理繼承登記之不動產，執行法院因債權人之聲請，
      依強制執行法第11條第3項或第4項規定，以債務人費用，
      通知地政機關登記為債務人所有時，得依同法第28條第2
      項規定准債權人代債務人申繳遺產稅及登記規費。」，準
      此，執行法院就未辦理繼承登記之不動產進行強制執行程
      序，而依強制執行法第11條第3項或第4項規定，因債權人
      之聲請，以債務人費用通知登記機關登記為債務人所有後
      而為執行，始有上開規定之適用。本件係屬意思表示之執
      行，無須法院實施強制執行程序，已如上述，系爭土地既
      非執行法院進行強制執行程序之供執行財產，自無上開債
      權人代債務人申繳遺產稅規定之適用，亦無抗告人所指「
      國稅局查核手冊」第(四)點「債權人依『未繼承登記不動產
      辦理強制執行聯繫辦法』之規定，代為提出遺產稅申報時
      ，應檢附法院民事執行處函准由債權人代位申報函及法院
      判決確定之債權證明文件。」之適用。
  (三)從而，抗告人本於上開民事確定判決以為執行名義，聲請
      原法院為強制執行，顯無必要，原裁定予以駁回，於法並
      無違誤。抗告意旨指摘原裁定不當，非有理由，應予駁回
      。
四、據上論結，本件抗告為無理由，爰裁定如主文。
中    華    民    國    97    年    8     月    29    日
                    民事第十四庭
                        審判長法  官  張  蘭
                              法  官  黃麟倫
                              法  官  鄭純惠
正本係照原本作成。
本裁定除以適用法規顯有錯誤為理由，並經本院許可外，不得再
抗告。如提起再抗告，應於收受後10日內委任律師為訴訟代理人
向本院提出再抗告狀。並繳納再抗告費新台幣１千元。
中    華    民    國    97    年    9     月    2     日
                              書記官  劉麗芬


司法院資訊處製作；財團法人民間司法改革基金會備份。
